臺灣新北地方法院民事裁定　　　　　110年度消債更字第115號
聲　請　人
即　債務人　許智勝　
代　理　人　陳志勇律師
上列當事人因消費者債務清理事件聲請更生，本院裁定如下：
    主  文
一、聲請人許智勝自民國110 年10月13日上午10時起開始更生程
    序。
二、本件得由司法事務官進行更生程序。
    理  由
一、按債務人不能清償債務或有不能清償之虞者，得依本條例所
    定更生或清算程序，清理其債務；債務人無擔保或無優先權
    之本金及利息債務總額未逾新臺幣（下同）1,200 萬元者，
    於法院裁定開始清算程序或宣告破產前，得向法院聲請更生
    ；債務人對於金融機構負債務者，在聲請更生或清算前，應
    向最大債權金融機構請求協商債務清償方案，或向其住、居
    所地之法院或鄉、鎮、市、區調解委員會聲請債務清理之調
    解；法院開始更生程序之裁定，應載明其年、月、日、時，
    並即時發生效力；法院裁定開始更生或清算程序後，得命司
    法事務官進行更生或清算程序，必要時，得選任律師、會計
    師或其他適當之自然人或法人一人為監督人或管理人，消費
    者債務清理條例（下稱消債條例）第3 條、第42條第1 項、
    第151 條第1 項、第45條第1 項、第16條第1 項分別定有明
    文。
二、本件聲請人主張略以：聲請人前於民國95年8 月間失業，以
    打零工維生，收入不穩定，後因長子出生，生活支出增加，
    致無力清償債務，現積欠債務共計約149 萬餘元，而聲請人
    前向鈞院聲請與最大債權金融機構為前置調解，惟調解不成
    立。又聲請人現從事餐廳內場人員之工作，月收入約為2 萬
    5,000 元，而每月必要生活費用及扶養費2 萬2,720 元，且
    聲請人名下除有保單2 筆價值準備金約11萬7,696 元，及90
    年出廠之機車乙輛外，別無其他財產，是聲請人並無資力清
    償上開債務，實有不能清償之情事。此外，聲請人復未經法
    院裁定開始清算程序或宣告破產，爰依法聲請更生等語。
三、經查：
(一)聲請人前於109 年12月28日向本院聲請債務清理之前置調解
    ，並由本院以109 年度司消債調字第1143號更生調解事件受
    理在案。嗣於調解程序中，經債權金融機構國泰世華商業銀
    行股份有限公司（下稱國泰世華銀行）陳報願提供以70萬元
    、分180 期、年利率2%、每月清償4,505 元之調解方案等語
    。嗣於110 年1 月27日本院調解期日，最大債權金融機構並
    未到庭參與調解，致前置調解不成立等情，有國泰世華銀行
    110 年1 月25日陳報狀、本院110 年1 月27日調解程序筆錄
    、109 年度司消債調字第1143號調解不成立證明書等件在卷
    可稽（見本院109 年度司消債調字第1143號卷第29-32 頁，
    下稱調解卷），並經本院依職權調閱該卷宗查明屬實。是以
    ，本件聲請人所為本件更生聲請可否准許，應審究聲請人其
    現況是否有不能清償債務或有不能清償之虞之情事而定。
(二)聲請人主張其現積欠債務達149 萬餘元，且其名下除有保單
    2 筆、保單價值準備金約11萬7,696 元及90年出廠之機車乙
    輛外，別無其他財產等情，業據提出財產及收入狀況說明書
    、債權人清冊、債務人清冊、財團法人金融聯合徵信中心查
    詢當事人綜合信用報告回覆書、全國財產稅總歸戶財產查詢
    清單、107 、108 年度綜合所得稅各類所得資料清單、中華
    民國人壽保險商業同業公會保險業通報作業資訊系統資料查
    詢結果表、南山人壽保險股份有限公司投保證明、臺銀人壽
    保險股份有限公司保單價值準備金證明、機車行車執照、合
    作金庫銀行玉成分行綜合存款存摺封面及內頁、華南商業銀
    行永吉分行活期儲蓄存款存摺封面及內頁等件影本附卷為憑
    （見調解卷第4-5 頁、第7-11頁、本院卷第43-54 頁），是
    聲請人此部分之主張，應堪採信。
(三)又聲請人陳稱其目前從事餐廳內場人員之工作，月收入約為
    2 萬5,000 元等語，此有聲請人提出之勞工保險被保險人投
    保資料表、在職證明等件存卷足徵（見本院卷第39-41 頁）
    ，經核與聲請人所述大致相符，故堪認聲請人平均每月收入
    為2 萬5,000 元；另聲請人主張每月必要生活費用及扶養費
    合計為2 萬2,720 元（含聲請人個人必要生活支出18,720元
    、2 名子女扶養費4,000 元）等情，並提出其配偶及子女之
    107 、108 年度綜合所得稅各類所得資料清單、全國財產稅
    總歸戶財產查詢清單、其子之新莊郵局郵政存簿儲金簿封面
    及內頁影本、戶籍謄本等件在卷可按（見本院卷第55-76 頁
    、第79-81 頁）。查，觀諸聲請人之2 名子女分別為96年11
    月、106 年5 月出生，現為年約13歲、4 歲之未成年人，且
    名下無任何財產，108年度亦無任何所得收入，是聲請人主
    張其2名子女有受其扶養之必要，應堪採信。又聲請人主張
    其2名子女之扶養義務人為其與其配偶，而由其負擔2名子女
    之扶養費各2,000元，合計共負擔4,000元，其餘則由其配偶
    負擔等語，經核聲請人所主張之數額，尚未逾新北市110年
    度每人每月最低生活費1.2倍之半數即9,360元，自屬合理而
    可憑信。至就聲請人之個人必要生活支出部分，雖聲請人未
    提出任何單據佐證，然本院衡諸現今社會經濟消費情形，認
    其上開所提列之個人必要支出數額，並未逾新北市110年度
    每人每月最低生活費之1.2倍即1萬8,720元，亦屬合理，應
    堪予採信。
(四)基上，本院審酌聲請人現況之財產、勞力及信用等清償能力
    ，以聲請人目前平均每月收入約2 萬5,000 元，經扣除其每
    月必要生活支出及扶養費用共計2 萬2,720 元後，僅餘2,28
    0 元（計算式：25,000元－22,720元＝2,280 元）；而聲請
    人現積欠金融機構債務總金額約149 萬0,740 元，此有國泰
    世華銀行110 年1 月25日陳報狀附卷足參（見調解卷第39頁
    ），如以其保單價值準備金11萬7,696 元及每月收入扣除必
    要生活支出及扶養費後之餘額2,280 元按月清償前開債務，
    尚須約50年始能清償完畢【計算式：（1,490,740 元－117,
    696 元）÷2,280 元÷12月≒50年】，且上開債務倘再加計
    利息及違約金，其債務金額勢將更高、還款年限顯然更長，
    故堪信以聲請人目前之經濟狀況已有不能清償其所負前開債
    務之虞。從而，聲請人所為本件聲請，核符消債條例第3 條
    所定「不能清償之虞」之要件。
四、綜上所述，本件聲請人為一般消費者，並未從事營業活動。
    其有無法清償債務之虞情事，又所負無擔保或無優先權之債
    務，並未逾1,200 萬元，且未經法院裁定開始清算程序或宣
    告破產，復查無消債條例第6 條第3 項、第8 條或第46條各
    款所定駁回更生聲請之事由存在，則聲請人聲請更生，洵屬
    有據，應予准許，並命司法事務官進行本件更生程式，爰裁
    定如主文。
五、至聲請人應於更生程序開始後，由債權人會議可決或由法院
    裁定認可其更生方案後方能實行，倘未能經債權會議可決或
    經法院裁定認可，則依消費者債務清理條例第61條規定，應
    續行清算程序，故本件聲請人仍應提出足以為債權人接受或
    經法院認為公允之更生方案以供採擇，附此敘明。
中    華    民    國   110    年    10    月    13    日
                  民事第一庭  法  官  毛崑山
上為正本係照原本作成。
本件不得抗告。
本裁定已於110年10月13日上午10時公告。
中    華    民    國   110    年    10    月    13    日
                              書記官  童淑敏